【裁判字號】    90,訴緝,79
【裁判日期】    900726
【裁判案由】    偽造文書等
【裁判全文】
臺灣板橋地方法院刑事判決                            九十年度訴緝字第七九號
    公  訴  人  臺灣板橋地方法院檢察署檢察官
    被      告  甲○○
右列被告因偽造文書等案件，經檢察官提起公訴（八十九年度偵字第一五一六七號）
，本院判決如左：
    主  文
甲○○共同連續行使偽造私文書，足以生損害於他人，處有期徒刑肆年。
扣案之收據柒張上所載余宏財之署押共陸枚、呂淑美之署押共伍枚沒收。
    事  實
一、甲○○與陳春梅（已結）係同居人之關係，於民國（下同）八十五年間，甲○○
    得知陳春梅之同事陳春秀及陳春秀之母乙○○○，有意購買台灣桃園地方法院公
    告拍賣、坐落於桃園縣龜山鄉○○街六號四樓之房屋，甲○○與陳春梅見陳春秀
    等二人對於如何購買法拍屋一無所知，竟共同基於意圖為自己不法所有及偽造、
    行使偽造文書之概括犯意，向陳春秀、乙○○○佯稱：甲○○為專業代書，並兼
    辦法拍屋之業務，且與台灣桃園地方法院法官「余宏財」、書記官「呂淑美」熟
    識，可以代為疏通後順利標得上開法拍屋。陳春秀及乙○○○不疑有詐，遂委託
    甲○○與陳春梅代為辦理購買上開法拍屋之事宜。甲○○與陳春梅即先後向陳春
    秀、乙○○○二人詐騙下列款項：
（一）於八十五年十二月六日，以需要支付法院活動費為由，在台北縣中和市○○路
      二一七巷卅五弄十二號三樓，詐得新台幣（下同）五萬元（交付給甲○○）。
      甲○○與陳春梅為取信陳春秀及乙○○○，並偽造「呂淑美」出具之收據一紙
      ，提示予陳春秀而行使之（提示之後由甲○○收回保管），足生損害於呂淑美
      及陳春秀等人；
（二）於八十五年十二月十四日，以需要支付押標金為由，在台北市○○區○○路七
      四０巷二號一樓，詐得一百四十萬元（交付給甲○○），並偽造立據人為「余
      宏財」、見証人為「呂淑美」之收據一紙，提示予陳春秀而行使之（提示之後
      由甲○○收回保管），足生損害於余宏財、呂淑美及陳春秀等人；
（三）於八十六年二月二十四日，以需要代繳房屋增值稅為由，在台北縣中和市○○
      路二一七巷卅五弄十二號三樓，詐得五十六萬六千二百元（交付給甲○○），
      復偽造「余宏財」為立據人、「呂淑美」為見証人之收據一紙，提示予陳春秀
      而使之（提示之後由甲○○收回保管），足生損害於余宏財、呂淑美及陳春秀
      等人；
（四）於八十六年三月十四日，以所代繳房屋增值稅尚不足十二萬（起訴書誤為十萬
      ）元為由，在台北市○○區○○路七四０巷二號一樓，詐得十二萬元（交由陳
      春梅存入其華南銀行南永和分行000000000000號帳號），並偽造復偽造「余宏
      財」為立據人、「呂淑美」為見証人之收據一紙，提示予陳春秀而使之（提示
      之後由甲○○收回保管），足生損害於余宏財、呂淑美及陳春秀等人；
（五）於八十六年三月二十五日，以支付購屋追加款為由，在台北市○○區○○路七
      四０巷二號一樓，詐得十萬元（交付給陳春梅），復偽造「余宏財」為立據人
      、「呂淑美」為見証人之收據一紙，提示予陳春秀而使之（提示之後由甲○○
      收回保管），足生損害於余宏財、呂淑美及陳春秀等人；
（六）於八十六年六月四日，以支付房屋契稅為由，在台北市○○區○○路七四０巷
      二號一樓，詐得七萬六千二百元（交付給陳春梅），復偽造「余宏財」為立據
      人之收據一紙，提示予陳春秀而使之（提示之後由甲○○收回保管），足生損
      害於余宏財及陳春秀等人；
（七）於八十六年八月十日，以為求法拍屋能順利交屋，尚須支付法院內職員活動費
      為由，在台北市○○區○○路七四０巷二號一樓，詐得二萬元（交付給陳春梅
      ）。
（八）於八十六年十二月二十七日，以需要支付價金為由，在台北市○○區○○路七
      四０巷二號一樓，詐得二十萬五千元（交付給陳春梅），復偽造「余宏財」為
      立據人之收據一紙，提示予陳春秀而使之（提示之後由甲○○收回保管），足
      生損害於余宏財及陳春秀等人；
（九）於八十七年六月二十九日，以需要支付房屋成交餘款為由，在台北市○○區○
      ○路七四０巷二號一樓，詐得二十萬元（交由陳春梅存入其華南銀行南永和分
      行000000000000號帳號），復由甲○○於不詳時、地，剪貼盜用台灣省合作金
      庫永和支庫之收款戳記，偽造台灣省合作金庫永和支庫收款人「余財憲」名義
      之匯款憑證影本之私文書後，將該影本傳真予陳春秀而行使之，表示已將款項
      匯予「余財憲」，足生損害於台灣省合作金庫、余財憲及陳春秀。
（十）於八十七年七月四日，以需要支付房屋成交餘款為由，在台北市○○區○○路
      七四０巷二號一樓，詐得五十萬元（交由陳春梅存入其華南銀行南永和分行
      000000000000號帳號），復由甲○○於不詳時、地，剪貼盜用華南商業銀行之
      收款戳記，偽造該銀行收款人「余財憲」名義之匯款憑證影本之私文書後，將
      該影本傳真予陳春秀而行使之，表示已將款項匯予「余財憲」，足生損害華南
      商業銀行、余財憲及陳春秀。
（十一）於八十七年七月八日，以需要支付房屋成交尾款為由，在台北市○○區○○路
      七四０巷二號一樓，詐得卅一萬二千六百元（交由陳春梅存入其華南銀行南永
      和分行000000000000號帳號），復由甲○○於不詳時、地，剪貼盜用華南商業
      銀行之收款戳記，偽造該銀行收款人「余財憲」名義之匯款憑證影本之私文書
      後，將該影本傳真予陳春秀而行使之，表示已將款項匯予「余財憲」，足生損
      害華南商業銀行、余財憲及陳春秀。
    嗣後陳春秀、乙○○○屢向甲○○與陳春梅查詢是否已經辦理過戶等情均遭推諉
    拖延，發現情形有異，甲○○始告知實際上並未辦理購買法拍屋事宜，而將全部
    款項私自挪為投資土地買賣使用，並簽發交付面額三百六十二萬元之本票一紙，
    及立具切結書一紙承諾於八十八年十月十二日會全部清償，詎甲○○隨即逃之夭
    夭不知去向，亦未依約清償詐得之款項，陳春秀及乙○○○查知台灣桃園地方法
    院並無余宏財法官及呂淑美書記官，始知被騙。
二、案經乙○○○訴請臺灣板橋地方法院檢察署檢察官偵查起訴。
    理  由
一、訊據被告甲○○，固坦承詐欺犯行，但辯稱被告陳春梅並未知情云云。
二、惟查：
（一）被告甲○○所涉右揭犯行，除其坦承之部分外，並據告訴人乙○○○及被害人
      陳春秀指述甚詳，並有偽造之收據七紙及偽造之匯款憑證影本三紙、甲○○立
      具之本票、切結書一紙在卷可佐。
（二）被告甲○○雖辯稱陳春梅並未參與共同詐騙云云，惟乙○○○、陳春秀係因被
      告陳春梅之關係始認識甲○○，且乙○○○所交付之多筆款項，均匯入被告陳
      春梅之帳戶內，被告陳春梅辯稱並未共同詐欺云云，已有可疑。
（三）且訊據被害人乙○○○於偵查時証稱：
      「當初甲○○要向我拿錢，我若說錢不夠，她就說要借我，而且她有幫甲○○
      催我付款，且當初陳春梅一直很熱心幫我，我錢一拿給甲○○後他就避不見面
      。」（偵查卷第卅六頁反面），被害人陳春秀於偵查時証稱：
      「我與陳春梅是同事，他會告訴我說事情處理進度，而且他與甲○○都說錢會
      拿到余法官名下，錢不會在他們名下，而且陳春梅有拿余法官的傳真便條向我
      催錢，我有問陳春梅說為何余法官的字那麼像甲○○的字，陳春梅還說不是。
      」（偵查卷第卅七頁），
      「出事以後我有叫陳春梅去看看我們匯入他帳戶的錢還在不在，要還給我們，
      存摺不見了，找不到，就不肯正面回答」（本院九十年二月八日訊問筆錄），
      可見被告陳春梅介紹被害人與甲○○認識在先，且曾使用偽造之法官信函催促
      被害人繳款，被告辯稱陳春梅並未參與共同詐欺云云，其孰能信？何況被告甲
      ○○與陳春梅為同居關係，甲○○並非土地代書且並無熟識之法官、書記官，
      更從未進行購買法拍屋等情，陳春梅豈有不知之理？被告甲○○証稱陳春梅並
      未涉案云云，顯係迴護之詞，不足採信。
二、核被告甲○○所為，係犯刑法第三百三十九條第一項之詐欺取財罪、同法第二百
    十六條、第二百十條之行使偽造私文書罪。
（一）被告甲○○陳春梅間，就詐欺、偽造文書行為間，有犯意之聯絡，行為之分擔
      ，均為共同正犯。
（二）被告甲○○於收據上偽造署押之行為及在偽造收款戳記影本上盜用印文之行為
      ，為偽造私文書之階段行為，不另構成偽造署押罪。
（三）被告甲○○偽造私文書後再持以行使，其低度之偽造行為為高度之行使行為所
      吸收，不另論罪。
（四）被告甲○○所為多次詐欺、行使偽造私文書行為，各時間緊接，所犯罪名相同
      ，顯係出於概括之犯意為之，均為連續犯，爰均依刑法第五十六條之規定以一
      罪論，並加重其刑（被告於行為之初，尚未決定要向被害人詐騙多少金額，只
      是隨機觀看被害人之反應，再陸續決定可詐騙多少，尚難謂被告係詐欺及偽造
      文書之接續犯意而為數行為）。
（五）被告甲○○雖偽造「余財憲」名字於台灣省合作金庫、華南商業銀行匯款憑證
      影本上，但僅在於識別帳戶為何人，非表示受款本人簽名之用，縱未經余財憲
      本人授權而填寫其姓名，亦不生偽造署押之問題。
（六）被告甲○○前所犯連續詐欺罪及連續行使偽造私文書罪間，有方法結果之牽連
      關係，應從一重之連續行使偽造私文書罪處斷。
（七）爰審酌被告利用被害人不諳法律程序，佯以與法官書記官熟識之情詐騙被害人
      達三百餘萬元，戕害司法威信甚鉅，尚未與被害人達成和解、犯罪後坦承犯行
      ，稍有悔意等一切情狀，量處如主文所示之刑，以示懲戒。
（八）扣案收據柒張上所載「余宏財」之署押共陸枚、「呂淑美」之署押共伍枚，應
      依刑法第二百十九條之規定沒收。
（九）被告剪貼「盜用」之台灣省合作金庫永和支庫、華南商業銀行之收款戳記印文
      （用以偽造台灣省合作金庫永和支庫及華南商業銀行之匯款憑證影本私文書）
      ，並非「偽造」之印文，不宣告沒收（最高法院四十八年台上字第一一三號判
      例參照）。又被告所偽造之收據七張、匯款憑証影本三張、署名「桃園余」之
      信函一張，均已交予告訴人，非屬於被告所有，不另宣告沒收。
（十）至被告甲○○假冒「桃園余」名義寫給自己的信件，目的在於詐使被害人交付
      尾款，該書函僅為犯罪工具，並非準文書，且該「桃園余」究係代表「余宏財
      」還是「余財憲」，並不明確，難認已有表彰寫信人名義之相當文字，此部分
      尚難認為構成偽造私文書或偽造署押罪，併此敘明。
據上論斷，應依刑事訴訟法第二百九十九條第一項前段，刑法第二十八條、第五十六
條、第三百三十九條第一項、第二百十六條、第二百十條、第五十五條、第二百十九
條，罰金罰鍰提高標準條例第一條前段，判決如主文。
本案經檢察官馬中琍到庭執行職務
中      華      民      國    九十      年      七      月    二十六    日
                                      臺灣板橋地方法院刑事第三庭
                                          法  官  畢  乃  俊
右正本證明與原本無異。
如不服本判決，應於判決送達後十日內，向本院提出上訴狀。
                                          書記官  張  家  榮
中    華    民  國        九十       年      七      月     二十六   日
附錄本案所犯法條全文
中華民國刑法第三百三十九條
 (普通詐欺罪)
意圖為自己或第三人不法之所有，以詐術使人將本人或第三人之物交付者
，處五年以下有期徒刑、拘役或科或併科一千元以下罰金。
以前項方法得財產上不法之利益或使第三人得之者，亦同。
前二項之未遂犯罰之。
中華民國刑法第二百一十六條
 (行使偽造變造或登載不實之文書罪)
行使第二百十條至第二百十五條之文書者，依偽造、變造文書或登載不實
事項或使登載不實事項之規定處斷。
中華民國刑法第二百一十條
 (偽造變造私文書罪)
偽造、變造私文書，足以生損害於公眾或他人者，處五年以下有期徒刑。


司法院資訊處製作；財團法人民間司法改革基金會備份。
